臺灣臺北地方法院民事裁定　　　　　　100年度監宣字第214號
聲　請　人　許銘宸
代　理　人　王聰明律師
相　對　人　張文
關　係　人　許子仁
代　理　人　林耀泉律師
　　　　　　林蓓珍律師
上列聲請人聲請監護宣告事件，本院裁定如下：
    主    文
宣告張文（民國○○年○○月○日生、身分證統一編碼：Ｚ00000000
0號）為受監護宣告之人。
選定許子仁（民國○○年○月○○日生、身分證統一編號：Ｚ00000000
0號）為受監護宣告之人之監護人。
指定許銘宸（民國○○年○月○○日生、身分證統一編號：Ｚ00000000
0號）為會同開具財產清冊之人。
聲請費用新臺幣壹仟元由受監護宣告之人負擔。
    理    由
一、聲請意旨略以：相對人張文不幸於民國99年10月22日因長
    年糖尿病引起低血糖，腦缺氧過久致意識昏迷，被發現後雖
    經送往急救，致今昏迷指數始終維持8，從未甦醒，現進食
    、移動均無法自理，且排泄失禁，長時間處於植物人狀態。
    聲請人為相對人張文之子，於100年5月間接獲臺北市中山
    區戶政事務所補領國民身分證通知單，因相對人張文長久
    以來陸續投資不動產，亦有存款。現既已昏迷，顯不可能自
    行或授權他人補領國民身分證，為此聲請對其為監護之宣告
    等語。
二、經查：聲請人主張之事實，有馬偕紀念醫院之診斷證明書影
    本、國軍松山總醫院附設民眾診療服務處影本、戶籍謄本、
    戶籍登記除戶簿謄本、臺北市中山區戶政事務所補領國民身
    分證通知單影本為據，本院審驗相對人張文之精神狀況，
    並斟酌國軍松山醫院所為之鑑定意見認張文因腦部退化，
    經神經理學檢查後，確認腦部功能有嚴重缺損，無行為能力
    ，無法獨立生活及處理日常事務，故聲請人聲請對相對人張
    文為監護之宣告為有理由，應予准許。
三、次按受監護宣告之人應置監護人。法院為監護之宣告時，應
    依職權就配偶、四親等內之親屬、最近一年有同居事實之其
    他親屬、主管機關、社會福利機構或其他適當之人選定一人
    或數人為監護人，並同時指定會同開具財產清冊之人。法院
    為前項選定及指定前，得命主管機關或社會福利機構進行訪
    視，提出調查報告及建議。監護之聲請人或利害關係人亦得
    提出相關資料或證據，供法院斟酌。法院選定監護人時，應
    依受監護宣告之人之最佳利益，優先考量受監護宣告之人之
    意見，審酌一切情狀，並注意下列事項：（一）受監護宣告
    之人之身心狀態與生活及財產狀況。（二）受監護宣告之人
    與其配偶、子女或其他共同生活之人間之情感狀況。（三）
    監護人之職業、經歷、意見及其與受監護宣告之人之利害關
    係。（四）法人為監護人時，其事業之種類與內容，法人及
    其代表人與受監護宣告之人之利害關係；民法第1110條、第
    1111條、第1111條之1分別定有明文。查：
（一）聲請人及關係人許子仁均為受監護宣告人張文之子，有
      戶籍謄本附卷可參，關係人張聰賢為受監護宣告人張文
      之妹、關係人張文賢為受監護宣告人張文之弟，亦有本
      院所委託之臺北市政府社會局訪查評估報告在卷可查。再
      本件委託臺北市政府社會局就本件進行訪視，其內容略為
      ：「…五、評估與建議：（一）評估內容：關係人1（指
      關係人許子仁）經濟狀況良好，並有秘書專責處理相對人
      開銷事宜，聲請人、關係人2（指張聰淑）及其他親友亦
      會至醫院探視。2.家庭動力方面：聲請人及關係人1雖為
      手足，然彼此信任度低，說詞互相矛盾，惟雙方皆願意擔
      任相對人之監護人，雙方之家人亦予支持。3.監護能力及
      照顧計畫之可行性：相對人安置於國軍松山總醫院附設護
      理之家，並有專職看護照顧，受照顧情形良好。聲請人及
      關係人1皆期待透過法律程度進行監護以保障相對人權益
      。4.會同開具財產清冊之人能力、意願及可行性：關係人
      2及相對人之弟具擔任會同開具財產清冊之人之意願，且
      固定至醫院探視相對人，瞭解相對人狀況。評估其適合擔
      任會同開具財產清冊之人。（二）建議：上述內容依訪視
      聲請人、關係人1、關係人2、相對人之弟所得，評估聲請
      人與關係人1互信程度低，惟相對人目前受照顧情形良好
      ，建議由聲請人及關係人1共同監護，由關係人2及相對人
      之弟共同擔任會同開具財產清冊之人，以達相互監督及維
      護相對人權益之效。…」等語。
（二）關係人許子仁陳稱自其父過世後，受監護宣告人張文由
      其負責照顧，平日並請姨母張聰淑與母親同住，陪伴解悶
      。其母即受監護宣告人張文於99年10月發病後，由其處
      理相關醫療及後續療養照顧計畫，並為之選定國軍松山醫
      院療養，而受監護宣告人張文一切生活費用及醫療費用
      等，亦均由其支付，並曾按月支付姨母張聰淑薪資費用作
      為報酬等情，業據關係人許子仁提出水電瓦斯電話費轉帳
      資料、代繳費稅/分行業費用明細查詢、台灣電力公司台
      北市區營業處用戶用電資料表、中華電信股份有限公司台
      北營運處繳費證明單、大台北區瓦斯公司計費履歷報表、
      臺北自來水事業處水費繳納證明單、存摺、稅捐繳納資料
      、臺北市稅捐稽徵處地價稅繳款書、臺北市稅捐稽徵處房
      屋稅繳款書、阿姨及外傭照顧費用資料、永豐銀行帳戶交
      易收執聯、外勞薪資表、住院費資料、馬偕紀念醫院醫療
      單據、國軍松山總醫院存入保證金-護理之家收據、國軍
      松山總醫院附設民眾診療服務處醫療費用明細收據、護理
      中心看護費資料、住院病患聘用照顧服務員-支付憑單、
      國軍松山總醫院附設居家護理所服務合約書、中華民國身
      心障礙手冊、病症暨失能診斷證明書、國軍松山總醫院附
      設民眾診療服務處附設護理之家住民入住契約書、門診醫
      療費資料、護理中心當常雜支、出貨明細單、統一發票、
      收據、公司及分公司基本資料查詢、名片等件影本為證，
      且經證人張聰淑到庭證述屬實（本院100年10月12日非訟
      事件筆錄）。聲請人雖陳稱：擁有收據不表示是關係人許
      子仁所支付云云，然關係人許子仁所提出上開資料甚為詳
      細，內容遍及日常生活之水、電、電話、瓦斯等支出、醫
      療費用及薪資費用等，且許多相關費用均有銀行轉帳資料
      可查，復經證人兩造之姨母張聰淑到庭證述在卷，況且聲
      請人所稱上開費用均係相對人自己款項支付一節，並未提
      出相關資料供本院參酌或調查。聲請人所為上開空言抗辯
      尚不足取。
（三）本件受監護宣告人張文現在安置於國軍松山總醫院附設
      護理之家，並有專職看護照顧，受照顧情形良好，而其生
      活相關照顧現均由關係人許子仁處理，已如前述，是如由
      關係人許子仁繼續照顧，對受監護宣告人張文應屬適當
      。而聲請人與關係人許子仁現關係不睦，如由渠二人為共
      同監護人，則對受監護宣告人張文相關生活或醫療照顧
      ，如有意見不合致有所拖延，恐於受監護宣告人張文有
      所不利。本院審酌上開情事，認由關係人擔任監護人，符
      合受監護宣告人張文之最佳利益，爰依民法第1111條第
      1項之規定，選定關係人許子仁為受監護宣告之人之監護
      人。另本院參酌聲請人為受監護宣告人張文之子，爰依
      上揭規定，同時指定聲請人為會同開具財產清冊之人。
四、依民事訴訟法第608條第1項裁定如主文。
中    華    民    國   100    年    11    月    1     日
                   家事法庭     法  官  蔡政哲
正本係照原本作成。
如不服本裁定關於選定監護人及指定會同開具財產清冊之人等部
分，應於送達後十日內向本院提出抗告狀，並繳納抗告費新臺幣
1千元；其餘關於宣告監護之部分，不得抗告。
中    華    民    國   100    年    11    月    1     日
                                書記官  孫捷音